臺灣新北地方法院民事判決
111年度訴字第891號
原      告  鄭曉陽  
被      告  張伯韋  
上列當事人間請求返還借款事件，經本院於民國111年6月2日言
詞辯論終結，判決如下：
    主  文
被告應給付原告新臺幣陸拾壹萬捌仟元，及自民國一一零年十月
一日起至清償日止，按週年利率百分之五計算之利息。
原告其餘之訴駁回。
訴訟費用由被告負擔百分之九十八，餘由原告負擔。
本判決第一項於原告以新臺幣貳拾萬陸仟元供擔保後，得假執行
。但被告如以新臺幣陸拾壹萬捌仟元供擔保後，得免為假執行。
原告其餘假執行之聲請駁回。
    事實及理由
壹、程序部分
    按訴狀送達後，原告不得將原訴變更或追加他訴，但有下列
    各款情形之一者，不在此限：三、擴張或減縮應受判決事項
    之聲明者，民事訴訟法第255條第1項但書第3款定有明文。
    原告聲請支付命令時，聲明請求被告給付新臺幣（下同）63
    萬元，及自支付命令送達之翌日起至清償日止，按週年利率
    5%計算之利息，嗣於訴訟中，將利息部分之請求變更自民國
    110年5月1日起算，其餘不變，核乃擴張應受判決事項之聲
    明，與前開規定相符，應予准許。
貳、實體部分
一、原告起訴主張：被告於109年3月間與原告簽訂借款契約書（
    下稱系爭借款契約書）借款75萬元，陸續匯款交付至指定帳
    戶，被告承諾每月1日償還1萬1,000元，然於110年5月後迄
    今並未償還後續款項，聯絡皆不給予回覆，被告應如數清償
    。又被告之母親江季軒自107年起稱因支付被告學雜費與柔
    道比賽等費用，陸續借款數萬元不等，至109年間提出借款7
    0萬元以償還較高額利息貸款及被告未來購入生活所需之機
    車與行動電話等，並合併之前借款於109年3月間簽訂系爭借
    款契約書，用以保證還款之意願與義務，被告承諾在下部隊
    領取薪資前，由江季軒於109年5月起協助照顧原告幼子用以
    抵償還款每月1萬1,000元，待被告下部隊後領取薪資起自行
    還款，江季軒於110年4月即停止協助原告幼子，被告下部隊
    工作後亦無償還任何款項，故依據系爭借款契約書金額75萬
    元，扣除109年5月至110年4月期間江季軒協助照顧原告幼子
    折抵12萬元，求償被告給付63萬元等語。並聲明：㈠如主文
    第1項所示。㈡願供擔保，請准宣告假執行。
二、被告則以：原告主張與事實不符，被告並未向原告借款，而
    係被告母親江季軒與原告有借貸關係。系爭借款契約書係被
    告母親叫被告簽署，被告簽署時並未注意內容，沒有想到被
    告母親會叫被告去當借款人等語，資為抗辯。並聲明：㈠原
    告之訴及假執行之聲請均駁回。㈡如受不利判決，願供擔保
    免為假執行。
三、本院之判斷：
　㈠按稱消費借貸者，謂當事人一方移轉金錢或其他代替物之所
    有權於他方，而約定他方以種類、品質、數量相同之物返還
    之契約；當事人之一方對他方負金錢或其他代替物之給付義
    務而約定以之作為消費借貸之標的者，亦成立消費借貸，民
    法第474條第1項、第2項定有明文。原告主張兩造間有75萬
    元消費借貸契約存在等語，業據其提出系爭借款契約書為佐
    （見支付命令卷第5頁至第6頁），被告就其有在系爭借款契
    約書上簽名乙節並未爭執（見本院卷第51頁），而觀諸系爭
    借款契約書內容記載：「立書人：甲方鄭曉陽（貸與人）、
    乙方張伯韋（借用人）、丙方江季軒（借用人之連帶保證人
    ）茲為借款事宜，經上開當事人同意訂定本約，並共同遵守
    下列事項：1.甲方（即原告）於民國（下同）109年3月21日
    貸與新臺幣（下同）750000元予乙方（即被告），並如數收
    訖無誤。…」，敘明原告於109年3月21日借貸75萬元予被告
    ，並已全數將款項交付予被告收受，堪認兩造間有75萬元之
    消費借貸合意存在，原告並已交付借款75萬元，故原告主張
    兩造間有75萬元消費借貸契約，為屬有據。
  ㈡被告雖抗辯其並非借款人，借款關係存在其母親江季軒與原
    告之間云云。然縱認江季軒前曾向原告取得借款，被告於簽
    立系爭借款契約書時，既已同意在系爭借款契約書乙方即「
    借用人」欄位簽名，且系爭借款契約書標題為斗大粗黑字體
    ，並無使人誤認或難以辨識契約性質之情形，可見被告已同
    意就江季軒向原告所取得之款項，由被告對原告負金錢給付
    義務，並以之作為消費借貸之標的，依民法第474條第2項規
    定，兩造間仍有系爭借款契約書所載之消費借貸契約關係存
    在，被告前開所辯，並無可採。至於被告又抗辯其簽署時並
    未細看系爭借款書內容云云，此情為原告所否認，被告就此
    並未提出任何事證為佐，且被告為正常智識之人，亦無可能
    明知簽名文件標題為「借款契約書」，卻不知在「借款契約
    書」上簽名應負借款契約責任之理，故被告前開所辯，仍無
    可採。
  ㈢原告主張被告依系爭借款契約書約定應自109年5月1日起，以
    每月為1期，每期償還1萬1,000元，被告若有1期未償還，視
    為全部到期等語，與系爭借款契約書第2條內容相符，應屬
    可採。又原告自承被告母親江季軒自109年5月1日起至110年
    4月30日止，以照顧原告幼子方式抵償每月1萬1,000元，並
    同意剩餘款項同意待被告110年10月下部隊後再償還等語，
    被告就其母親曾為原告照顧幼子乙情並未爭執（見本院卷第
    54頁），然未舉證江季軒或其自己於110年10月之後有清償
    向原告所借款項之事實，則原告請求被告給付61萬8,000元
    【計算式：750,000-（11,000×12）＝618,000】，為屬有據
    ，原告請求逾此範圍，則非可採。
  ㈣末按遲延之債務，以支付金錢為標的者，債權人得請求依法
    定利率計算之遲延利息；應付利息之債務，其利率未經約定
    ，亦無法律可據者，週年利率為5%，民法第233 條第1 項前
    段、第203 條分別定有明文。原告雖主張被告應自110年5月
    1日起給付遲延利息云云，然原告已同意被告自110年10月起
    開始償還剩餘款項，如前所述，被告未於110年5月1日起分
    期償還原告，自非屬給付遲延，故原告得請求被告自110年1
    0月1日起至清償日止，按週年利率5%計算之遲延利息，逾此
    範圍部分，即非可採。
四、綜上所述，兩造間有系爭借款契約書所示之消費借貸關係存
    在，而被告迄今仍有61萬8,000元借款尚未清償原告，且自1
    10年10月1日起負給付遲延責任。從而，原告依系爭借款契
    約書請求被告給付如主文第1項所示，為有理由，應予准許
    ，逾此範圍部分，為無理由，應予駁回。又原告勝訴部分，
    兩造陳明願供擔保為假執行及免為假執行之聲請，核無不合
    ，爰分別酌定相當擔保金額後准許之。至原告敗訴部分，其
    訴既經駁回，其假執行之聲請亦失所附麗，應併予駁回。
五、本件事證已臻明確，兩造其餘之主張、陳述暨攻擊防禦方法
    與證據，經本院斟酌後，認與本件判決結果已不生影響，故
    不一一加予論述，附此敘明。
六、據上論結，原告之訴為一部有理由，一部無理由，依民事訴
    訟法第79條、第390條第2項、第392條第2項，判決如主文。
    　　　　
中　　華　　民　　國　　111 　年　　6 　　月　　21　　日
                  民事第四庭    法　官　莊佩頴
以上正本係照原本作成
如對本判決上訴，須於判決送達後20日內向本院提出上訴狀。如
委任律師提起上訴者，應一併繳納上訴審裁判費。
中　　華　　民　　國　　111 　年　　6 　　月　　21　　日
                            書記官　李瑞芝